【裁判字號】    95,上訴,3225
【裁判日期】    950929
【裁判案由】    毒品危害防制條例
【裁判全文】
臺灣高等法院刑事判決                95年度上訴字第3225號
  上  訴  人  台灣桃園地方法院檢察署檢察官
  被      告  甲○○
                      5號5樓.
  選任辯護人  施小凡律師
上列上訴人因被告違反毒品危害防制條例案件，不服臺灣桃園地
方法院94年度訴字第1830號，中華民國95年6月5日第一審判決（
起訴案號：臺灣桃園地方法院檢察署94年度毒偵字第4051號），
提起上訴，本院判決如下：
    主  文
上訴駁回。
    理  由
一、公訴意旨略以：被告甲○○前因施用毒品案件，經裁定送觀
    察、勒戒後，認無繼續施用毒品之傾向，經檢察官以90年度
    偵字第 719號為不起訴處分確定。詎被告甲○○猶未戒除毒
    癮，復基於施用毒品之犯意，於民國（下同）94年 6月23日
    採集尿液回溯前26小時內之某時，在某不詳地點，施用第一
    級毒品海洛因。嗣因被告執行保護管束至檢察署觀護人處接
    受尿液採集送驗，發現呈現嗎啡類陽性反應，因認被告甲○
    ○涉犯毒品危害防制條例第10條第 1項之施用第一級毒品海
    洛因罪嫌云云。
二、按犯罪事實應依證據認定之，無證據不得認定犯罪事實﹔又
    不能證明被告犯罪者，應諭知無罪之判決，刑事訴訟法第15
    4條第2項、第301條第1項分別定有明文。而所謂認定犯罪事
    實之證據，係指足以證明被告確有犯罪行為之積極證據而言
    ，該項證據必須適合於被告犯罪事實之認定，倘證據是否真
    實尚欠明顯，自難以擬制推測之方法，為其判斷之基礎（參
    照最高法院40年臺上字第86號判例）。
三、查公訴意旨據以認定被告甲○○涉犯毒品危害防制條例第10
    條第1項之施用第一級毒品罪嫌，無非係以被告於94年6月23
    日所採集之尿液，經送請台灣尖端先進生技醫藥股份有限公
    司檢驗結果，發現呈現嗎啡類陽性反應為論據，訊據被告供
    承有於上揭時地其尿液經檢驗結果含有嗎啡之陽性反應之事
    實，惟矢口否認有施用第一級毒品海洛因之犯行，辯稱：伊
    於採取尿液前之94年 6月17日曾因感冒有至吳天聰內科診所
    就醫，而該診所開立之「晟德甘草止咳水」嗣經檢驗結果含
    有嗎啡成分，伊係服用該止咳水，故尿液始呈現嗎啡反應，
    伊並沒有施用毒品海洛因云云。經查：被告因涉犯藥事法案
    件，於假釋中付保護管束，而於94年 6月23日至台灣桃園地
    方法院檢察署觀護人處報到時，經採取其尿液送請台灣尖端
    先進生技醫藥股份有限公司以氣相層析質譜儀檢驗結果，固
    發現呈嗎啡濃度為1518ng/ml，判定為陽性反應（閥值300ng
    /ml）、可待因濃度為241ng/ml，判定為陰性反應（閥值300
    ng/ml ），有台灣桃園地方法院檢察署受保護管束人（被告
    ）尿液檢體監管紀錄表及台灣尖端先進生技醫藥股份有限94
    年9月1日出具之濫用藥物檢驗報告乙紙在卷可稽（見偵查卷
    第4、5頁），惟被告否認有施用毒品海洛因犯行，並以上揭
    所述為辯，而查被告於本件採集尿液前之94年 6月17日曾至
    桃園縣龜山鄉吳天聰內科診所就醫，並經由醫師開立「晟德
    甘草止咳水」 135CC（下稱上開藥水）為其處方治療等情，
    業經原審法院函詢吳天聰內科診所查明屬實，有該診所回函
    暨就醫紀錄及處方明細乙份在卷可稽（見原審卷第45、46頁
    ）；又「晟德甘草止咳水」內含有鴉片（內含嗎啡、可待因
    ）成分，依上開被告尿液之檢測結果數值，該嗎啡陽性反應
    有可能係使用含嗎啡之藥品或使用毒品海洛因所致，依被告
    所述之服用該藥水之時間與採尿受檢時間接近，該劑量可導
    致被告尿液檢查呈可待因及嗎啡陽性反應，是被告上開尿液
    呈嗎啡陽性反應應可視為醫療用藥所致，此有行政院管制藥
    品管理局94年 9月29日管檢字第0940010658號回函、法務部
    法醫研究所94年11月28日法醫毒字第0940004635號回函在卷
    可憑（見原審卷第64頁、第27、28頁）。另查被告經原審法
    院施以留置鑑定，於95年1月16日迄同年月 18日，經警戒護
    下至國軍退除役官兵輔導委員會台北榮民總醫院（下稱台北
    榮民總醫院）進行毒物鑑定，鑑定方式為依照被告所稱服用
    上開藥水之劑量、頻率（每12小時服用1次，每次劑量約10C
    C），之後每2小時取尿檢驗，經檢驗結果為：第一天（95年
    1 月16日）服用上開藥水前，被告尿液經檢驗確定無嗎啡及
    可待因成分，喝下10CC上開藥水後，尿液有可待因及嗎啡反
    應；經結果判定：由藥水及尿中可待因、嗎啡之濃度變化可
    清楚瞭解，飲用該「晟德甘草止咳水」確實會導致尿中嗎啡
    陽性結果，故被告於（檢察署）驗尿前一、二天內若確實服
    用該藥水，會導致尿液嗎啡呈陽性反應，此有台北榮民總醫
    院95年3月8日北總內字第0950004575號函及檢附被告上開鑑
    定之採集尿液進行鴉片類定量檢測結果一覽表乙份在卷可稽
    （見原審卷第82頁、83頁），而查臺北榮民總醫院上開鑑定
    並就被告尿液中是否含有「6-AM(6-Acetyl Morphine )」（
    海洛因代謝物）予以檢測，經發現被告之尿液中並無海洛因
    之代謝產物6-AM，排除被告有私自使用毒品海洛因之可能，
    亦有台北榮民總醫院95年3月29日號函在卷可憑，是依上所
    述，被告於上開時地經臺灣桃園地方法院檢察署觀護人採集
    之尿液，而經檢驗結果之含有嗎啡之陽性反應，係因被告於
    檢測前服用該內含有嗎啡、可待因成分之「晟德甘草止咳水
    」，而並查無何積極證據足資證明被告確有施用第一級毒品
    海洛因之犯行，被告所辯並無施用第一級毒品海洛因之犯行
    ，應堪採信。被告犯行尚屬不能證明，原審因而以不能證明
    被告犯罪，而為被告無罪之諭知，經核並無不合，檢察官上
    訴意旨以被告雖有至吳天聰內科診所就醫，並取得該診所所
    開立之「晟德甘草止咳水」，惟並無證據可資證明被告確有
    於受檢前服用該止咳水致檢驗結果呈陽性反應，而指摘原審
    判決被告無罪係屬不當，惟查被告確有於採取尿液前之94年
    6 月17日因感冒至吳天聰內科診所就醫並取得該止咳水，而
    該止咳水嗣經檢驗結果確含有嗎啡成分，若服用該止咳水，
    尿液會呈現嗎啡陽性反應，被告並供述己因感冒而服用該止
    咳水，而本件並無積極證據足資認定被告確有施用毒品毒品
    海洛因，是檢察官之上訴，尚難認有理由，應予駁回。
據上論斷，應依刑事訴訟法第368條，判決如主文。
本案經檢察官陳明光到庭執行職務。
中    華    民    國    95    年    9     月    29    日
                  刑事第五庭    審判長法  官  吳  敦
                                      法  官  陳世宗
                                      法  官  張傳栗
以上正本證明與原本無異。
檢察官如不服本判決，應於收受送達後十日內向本院提出上訴書
狀，其未敘述上訴之理由者並得於提起上訴後十日內向本院補提
理由書（均須按他造當事人之人數附繕本）。
                                      書記官  何子傑
中    華    民    國    95    年    9     月    29    日
附錄：本案論罪科刑法條全文
毒品危害防制條例第10條
施用第 1 級毒品者，處六月以上五年以下有期徒刑。
施用第 2 級毒品者，處三年以下有期徒刑。


司法院資訊處製作；財團法人民間司法改革基金會備份。
